臺灣屏東地方法院民事裁定　　　　　　　100年度小上字第9號
上　訴　人　李勝家
被上訴人　　黃美慧
上列當事人間請求損害賠償事件，上訴人對於中華民國100 年7
月4 日本院潮州簡易庭100 年度潮小字第126 號第一審判決，提
起上訴，本院裁定如下：
    主  文
上訴駁回。
第二審訴訟費用新台幣壹仟伍佰元由上訴人負擔。
    事實及理由
一、按對於小額程序之第一審裁判上訴，非以其違背法令為理由
    ，不得為之。其上訴狀應記載上訴理由，表明下列各款事項
    ：(一)原判決所違背之法令及其具體內容；(二)依訴訟資料可認
    為原判決有違背法令之具體事實，民事訴訟法第436 條之24
    第2 項、第436 條之25分別定有明文，而所謂判決有違背法
    令，乃指判決不適用法規或適用不當，亦為同法第468 條所
    明定，且此亦為小額事件之上訴程序所準用（同法第436 條
    之32第2 項參照）。另以判決有不適用法規或適用不當為上
    訴理由時，其上訴狀或理由書應有具體之指摘，並揭示該法
    規之條項或內容，若係成文法以外之法則，應揭示該法則之
    旨趣，倘為司法院解釋或最高法院之判例，則應揭示該判解
    之字號或其內容，如依民事訴訟法第469 條所列第1 款至第
    5 款事由提起上訴時（第6 款未準用，參照同法第436 條之
    32第2 項規定），其上訴狀或理由書應揭示合於該條款之事
    實，上訴理由狀如未依此項方法表明者，即難認為已對原判
    決之違背法令有具體之揭示，其上訴自難認為合法。
二、本件上訴意旨略以：上訴人前經被上訴人黃美慧口頭邀約，
    經雙方議價同意，而為被上訴人施作工程，然原審判決認定
    被上訴人未委託上訴人施作工程，故無須給付工程款之事實
    ，顯與一般人未經僱主邀約並約定薪酬，不會自願無薪作白
    工之經驗法則有所違背，且對於原審證人之證詞，竟採信證
    人陳稱：「大概知道．．，似乎．．」等個人意見式推測之
    詞，卻對其他證人出於親身見聞所為之證詞不但不加採信，
    更對之予以誤導、責問，亦有違法採證之錯誤。又對於被上
    訴人即反訴原告所假造之借款債權，原審在既無本票或借據
    或其他足以證明上訴人有向被上訴人借款之證據，且對借款
    債權發生之原因事實，即一般購車流程需耗時數天，不可能
    於隔日即完成付款交車之認識有誤的情形下，仍形成對被上
    訴人有利之心證，顯然濫用自由心證法則，爰提起上訴等語
    。
三、本件上訴人提起上訴，指摘原審判決有違經驗法則、證據法
    則及自由心證法則，惟其上訴內容中既未揭示系爭法則旨趣
    為何，且就整體訴訟資料亦無從認定原審判決有何違背法則
    之具體事實；再者，依上訴狀所述內容僅係就原審之證據取
    捨及事實認定等職權行使內容，有所爭執：對於被上訴人有
    無口頭委託上訴人施作工程並約定報酬之部分，關涉舉證責
    任分配原則，原審就此權利發生要件事實之舉證責任分配予
    主張對其有利之上訴人負擔，並無違誤，然依原審卷附資料
    ，上訴人所舉證據方法（證明書、證人證詞），僅得證明上
    訴人確有施作工作，尚不足以證明當事人雙方有口頭委託、
    約定薪酬之事實存在，復未提出其他證據以實其說，自應由
    上訴人負擔舉證責任之不利效果，原審判決據以為系爭權利
    發生事實不存在之認定，自屬合法，與上訴人所謂一般人不
    會自願無薪做白工之經驗法則並無相關；又對於被上訴人有
    無借款新臺幣（下同）15,000元予上訴人之部分，依被上訴
    人提出之存摺影本及證人張金熙、陳明憲之證詞，確有領取
    15,000元之事實，並輔以證人親身參與領款、載同雙方當事
    人前往車商處及借款調解程序之經驗，核與被上訴人之反訴
    主張相符，原審認定借款債權存在為真實，應屬合法，與上
    訴人所稱和一般購車流程有所出入之經驗法則尚無牽涉。至
    就證據之取捨，本屬事實審法院之職權，若其認定並不違背
    法令，即不許任意指摘其認定不當，以為上訴理由，原審傳
    訊之證人，均係以其親身經歷見聞所為之證詞，對證人所為
    發問，依原審卷附資料觀之，亦在確認事實發生之時間、經
    過，尚無誤導、責問之違誤，且證人就事實之發生，本易因
    時間之經過而致記憶模糊，所為證詞自無法精準，然除有前
    後矛盾、虛偽偏頗之情形外，法院本於職權依自由心證而為
    採信與否之取捨，並無違誤。綜上所述，上訴人陳稱原審判
    決有違背法則之違誤云云，既未揭示該法則之旨趣，亦未表
    明該法則所違背之具體內容，暨依整體訴訟資料合於該違背
    法則之具體事實，揆諸首揭法條規定及說明，難認已於上訴
    狀內依法表明原審判決如何具體違背法則，爰逕以裁定駁回
    其上訴。
四、末按於小額訴訟之上訴程序，法院為訴訟費用之裁判時，應
    確定其費用額，民事訴訟法第436 條之19第1 項、第436 條
    之32第1 項規定甚明。本件第二審裁判費用既認定應由上訴
    人負擔，故上訴人所支出之第二審裁判費用1,500 元，自應
    由上訴人負擔。
五、據上論結，本件上訴為不合法，依民事訴訟法第436 條之32
    第1 項、第2 項、第436 條之19第1 項、第444 條第1 項前
    段、第95條、第78條，裁定如主文。
中    華    民    國   100    年    9     月    8     日
                  民事第一庭    審判長法  官  柯彩燕
                                      法  官  張世賢
                                      法  官  曾吉雄
以上正本係照原本作成。
本裁定不得抗告。
中    華    民    國   100    年    9     月    8     日
                                      書記官  許倬維